【裁判字號】    98,訴,1639
【裁判日期】    981110
【裁判案由】    偽造文書等
【裁判全文】
臺灣臺北地方法院刑事判決              98年度訴字第1639號
公  訴  人  臺灣臺北地方法院檢察署檢察官
被      告  乙○○
上列被告因偽造文書等案件，經檢察官提起公訴 （98年度偵緝
字第1761號），嗣被告於準備程序中就被訴事實為有罪之陳述，
經告以簡式審判之旨，並聽取當事人之意見後，經本院合議庭裁
定以簡式審判程序審理，判決如下：
    主  文
乙○○共同行使偽造私文書，足以生損害於他人，累犯，處有期
徒刑拾月。偽造「謝仁祥」之印章壹枚、印文貳拾玖枚及署押
枚均沒收。
    事  實
一、乙○○前曾於民國92年間因犯詐欺案件，經本院判處有期徒
    刑3年確定，嗣並因與其另犯之詐欺及竊盜等案件合併定應
    執行刑4年2月，而於95年6月23日縮刑期滿執行完畢，詎仍
    不知悔改，竟與真實姓名年籍不詳，綽號「阿雄」之成年男
    子及林佳和（業經本院以96年度訴字第1434號刑事判決判處
    有期徒刑6月確定）共同意圖為自己不法之所有，基於行使
    偽造私文書及詐欺取財之犯意聯絡，於96年4月間，由「阿
    雄」指示乙○○自稱「黃大哥」，並以每日新臺幣（下同）
    1, 300元之代價，僱用林佳和至臺北市○○路段○街抄取待
    出租房屋廣告內容，渠等均明知渠等並非林佳和所抄寫之各
    待出租房屋之房東，亦未經各該待出租房屋房東授權可以房
    東名義出租房屋，卻由乙○○先自林佳和所抄寫之待出租房
    屋資料與房東聯絡後，查知臺北市○○○路447之2號12樓之
    3 之房屋（下稱系爭房屋）平日均將鑰匙交由大樓管理員保
    管，並帶同房客看屋而認有機可趁，即由「阿雄」於同年5
    月8日在蘋果日報分類廣告J1版刊登「自租套房光復南路信
    義路電梯大廈採光佳獨立門戶約十坪廚房炊全新裝潢屋主自
    租9500仲免0000000000」之分類廣告1則，適有租屋需求之
    甲○○於同日下午瀏覽該廣告後，以行動電話撥打分類廣告
    上所載電話號碼與乙○○聯絡，乙○○即偽稱其為系爭房屋
    之屋主「謝仁祥」，並告知甲○○如欲承租該房屋，可接洽
    該屋大樓管理員自行前往看屋。俟隔日甲○○依指示自行前
    往看屋後，不疑有他，即向乙○○表達欲承租系爭房屋之意
    ，雙方並約定於同年5月10日下午3時30分在臺北市○○路○
    段170號某咖啡廳見面簽約。「阿雄」見甲○○已進入渠等
    所設之詐騙圈套中，為求逼真，先於簽約前之不詳時地委由
    不知情之刻印店人員偽刻「謝仁祥」之印章1枚，並預先於
    房屋租賃契約書上填載租屋內容及偽簽「謝仁祥」之簽名3
    枚後，表示「謝仁祥」同意出租系爭房屋之意，再聯絡林佳
    和於簽約時到場。至同年5月10日下午3時30分雙方約定之簽
    約時間，甲○○偕同其父與自稱「謝仁祥」之乙○○及自稱
    「謝仁祥」助理之林佳和於臺北市○○路與開封街口會合時
    ，乙○○將前揭已偽簽「謝仁祥」簽名3枚之租賃契約書，
    及偽刻之「謝仁祥」印章1枚交予林佳和後，即佯裝有事先
    行離開，並要求甲○○與佯裝其助理之林佳和至咖啡廳內完
    成簽約、交付押租金及房屋鑰匙之程序，致甲○○陷於錯誤
    ，於林佳和持偽造之「謝仁祥」印章在交付予甲○○之房屋
    租賃契約書封面、房屋收付款明細表、契約條文、立契約書
    人欄及騎縫偽造「謝仁祥」之印文共29枚，並交付系爭房屋
    之鑰匙一把後，即交付林佳和第1個月之租金9,500元及押金
    1萬元合計1萬9,500元，林佳和於取得上開押租金後，隨即
    連同房東收執之房屋租賃契約書1份及偽造「謝仁祥」之印
    章1枚，一同攜至乙○○所躲藏之長沙街巷子內交付予乙○
    ○，並取得工資2,500元。嗣因甲○○於取得林佳和所交付
    之系爭房屋鑰匙後，馬上持該鑰匙至系爭房屋使用而無法進
    入，經該大樓管理員告知系爭房屋屋主係「謝小姐」而非「
    謝先生」後始知受騙，甲○○因不甘遭騙，隨即撥打林佳和
    留存於房屋租賃契約書上之行動電話，佯稱方才簽約有問題
    ，得知林佳和當時所在位置後，報警當場查獲林佳和，始悉
    上情。
二、案經甲○○訴由臺北市政府警察局大安分局報告臺灣臺北地
    方法院檢察署檢察官偵查起訴。
    理  由
一、本件被告乙○○所犯係死刑、無期徒刑、最輕本刑為三年以
    上有期徒刑以外之罪，其於準備程序中就被訴事實為有罪之
    陳述，經本院告知簡式審判程序之旨，並聽取公訴人及被告
    之意見後，認無不得或不宜改依簡式審判程序進行之情事，
    爰依刑事訴訟法第273條之1第1項規定，裁定由受命法官獨
    任進行簡式審判程序，合先敘明。
二、按被告以外之人於審判外之言詞或書面陳述，除法律有規定
    者外，不得作為證據，刑事訴訟法第159條第1項定有明文；
    復按被告以外之人於審判外之陳述，雖不符前4條之規定，
    而經當事人於審判程序同意作為證據，法院審酌該言詞陳述
    或書面陳述作成時之情況，認為適當者，亦得為證據；當事
    人、代理人或辯護人於法院調查證據時，知有第159條第1項
    不得為證據之情形，而未於言詞辯論終結前聲明異議者，視
    為有前項之同意；同法第159條之5規定甚明。本案據以認定
    被告乙○○犯罪事實之證據，部分屬於傳聞證據，惟因被告
    及公訴人於本院言詞辯論終結前，均未對於證據能力聲明異
    議，依刑事訴訟法第159條之5第1、2項規定，視為同意上開
    證據具備證據能力；本院審酌該等傳聞證據作成之情況，亦
    無違法或不當情事，因而認為適當，故該等傳聞證據均具備
    證據能力而得作為證據；至其餘資以認定本案犯罪事實之非
    供述證據（詳後述），亦查無違反法定程序取得之情形，依
    同法第158條之4反面規定，應具證據能力，合先敘明。
三、訊據被告乙○○對於前揭犯罪事實坦承不諱，核與證人即告
    訴人甲○○於警詢、偵查之指訴（參見96年度偵字第11625
    號偵查卷宗第17至18頁、第113頁），及另被告林佳和於警
    詢、偵查及本院96年度訴字第1434號案件審理時之供述（參
    見同上偵查卷宗第8至15頁、第113頁，本院96年度訴字第
    1434號刑事卷宗第13至15頁、第62至65頁）相符，並有蘋果
    日報分類廣告影本乙紙（附於上開偵查卷宗第24頁）、房屋
    租賃契約書乙份（附於偵查卷宗第26至29頁）、0000000000
    號行動電話通聯紀錄乙份（附於上開偵查卷宗第59至69頁）
    、蘋果日報分類廣告刊登表乙份（附於本院96年度訴字第
    1434號刑事卷宗第8頁）等在卷可憑，足認被告任意性自白
    核與事實相符，堪以採信。綜上，本件事證明確，被告犯行
    堪以認定，應予依法論科。
四、核被告乙○○所為，係犯刑法第216條、第210條之行使偽造
    私文書罪，以及刑法第339條第1項之詐欺取財罪。被告與林
    佳和、「阿雄」間就上揭犯行，有犯意之聯絡及行為之分擔
    ，皆為共同正犯。又被告等推由「阿雄」委由不知情之刻印
    店人員偽造「謝仁祥」之印章一枚，應論以間接正犯。被告
    與「阿雄」、林佳和共同偽造「謝仁祥」之印章、印文及署
    押之行為，均為偽造私文書之部分行為；被告等前揭偽造私
    文書之低度行為，為行使之高度行為所吸收，均不另論罪。
    又被告係以一行為同時觸犯行使偽造私文書罪與詐欺取財罪
    ，為想像競合犯，應依刑法第55條之規定，從一重之行使偽
    造私文書罪處斷。被告前曾於92年間因犯詐欺案件，經本院
    判處有期徒刑3年確定，嗣並因與其另犯之詐欺及竊盜等案
    件合併定應執行刑4年2月，而於95年6月23日縮刑期滿執行
    完畢，有臺灣高等法院被告前案紀錄表在卷可佐，其受前開
    有期徒刑執行完畢後，5年內故意再犯本件有期徒刑以上之
    罪，為累犯，應依刑法第47條第1項規定加重其刑。爰審酌
    被告之學歷係高中肄業，其與「阿雄」及林佳和等人佯裝為
    系爭房屋之所有權人與被害人簽訂租賃契約，以詐取被害人
    之押、租金，惡性非輕，惟於犯罪後尚能坦承犯行，知所悔
    悟，又另被告林佳和於遭警查獲當日已賠償被害人2,800元
    等一切情狀，量處如主文所示之刑，以資懲儆。又未扣案之
    「謝仁祥」印章1枚，及扣案之偽造「謝仁祥」印文29枚、
    簽名3枚，不問屬於犯人與否，均應依刑法第229條宣告沒收
    ，併此敘明。
據上論斷，應依刑事訴訟法第284條之1、第299條第1項前段，刑
法第28條、第216條、第210條、第339條第1項前段、第55條、第
47 條第1項、第219條，刑法施行法第1條之1，判決如主文。
本案經檢察官文家倩到庭執行職務。
中    華    民    國    98    年    11    月    10    日
              臺灣臺北地方法院刑事第十五庭
                            法  官  黃桂興
上正本證明與原本無異。
如不服本判決，應於判決送達後10日內向本院提出上訴狀（應抄
附繕本）。告訴人或被害人如對於本判決不服者，應具備理由請
求檢察官上訴，其上訴期間之計算係以檢察官收受判決正本之日
期為準。
                            書記官  陳品潔
中    華    民    國    98    年    11    月    10    日
附錄本案論罪科刑法條
中華民國刑法第210條
偽造、變造私文書，足以生損害於公眾或他人者，處 5 年以下
有期徒刑。
中華民國刑法第216條
行使第 210 條至第 215 條之文書者，依偽造、變造文書或登載
不實事項或使登載不實事項之規定處斷。偽造、變造私文書，足
以生損害於公眾或他人者，處 5 年以下有期徒刑。
中華民國刑法第339條
意圖為自己或第三人不法之所有，以詐術使人將本人或第三人之
物交付者，處 5 年以下有期徒刑、拘役或科或併科 1 千元以下
罰金。
以前項方法得財產上不法之利益或使第三人得之者，亦同。
前二項之未遂犯罰之。


司法院資訊處製作；財團法人民間司法改革基金會備份。
